臺灣桃園地方法院刑事判決　　　　　　 96年度簡上緝字第2號
上　訴　人　台灣桃園地方法院檢察署檢察官
被　　　告　甲○○
　　　　　　　　　　（現羈押在台灣桃園看守所）
上列上訴人因被告違反毒品危害防制條例案件案件，不服本院92
年度桃簡字第1914號，中華民國92年12月26日第一審簡易判決（
聲請簡易判決處刑案號：台灣桃園地方法院檢察署92年度毒偵字
第3214號），提起上訴，及移送併辦（台灣桃園地方法院檢察署
92年度毒偵字第3528號、93年度毒偵字第564 、2890號），提起
上訴，本院管轄之第二審合議庭認為不宜以簡易判決處刑，改用
通常程序，自為第一審判決如下：
    主  文
原判決撤銷。
甲○○連續施用第一級毒品，處有期徒刑柒月。扣案如附表一所
示之物，均沒收銷燬之；扣案如附表二所示之物，均沒收。
    事  實
一、甲○○前曾於民國88年間因施用毒品案件，經本院裁定送觀
    察、勒戒，於88年9 月2 日入勒戒處所，因認有繼續施用傾
    向，經本院裁定令入戒治處所施以強制戒治，嗣經本院裁定
    停止戒治，復經本院撤銷停止戒治，於90年11月14日執行完
    畢，並經台灣桃園地方法院檢察署檢察官於91年5 月6 日以
    91 年 度戒偵字第279 號為不起訴處分確定。詎其仍不知悔
    改，明知海洛因係毒品危害防制條例所稱之第一級毒品，不
    得非法持有及施用，竟於前揭強制戒治執行完畢釋放後5 年
    內，復基於施用第一級毒品海洛因之概括犯意，自92年10月
    15日某時（下午5 時50分許前）起至93年4 月3 日某時（下
    午5 時30分許前）止，在桃園縣桃園市○○○街171 號4樓
    、桃園縣桃園市○○路上「快樂城遊藝場」等地，連續以注
    射針筒注射方式施用第一級毒品海洛因多次。嗣分別於92年
    10月15日下午5 時50分許，在桃園縣桃園市○○○街171 號
    4 樓為警查獲，並扣得如附表二編號1 所示之物；於92年11
    月8 日下午4 時15分許，在桃園縣桃園市○○○街17 1號4
    樓為警查獲，並扣得如附表一編號1 、如附表二編號2 、3
    所示之物，及與本案無關如附表三所示之物；於93年1 月8
    日晚間10時30分許，在桃園縣桃園市○○路800 號前查獲，
    並扣得如附表一編號2 、如附表二編號4 所示之物；於93年
    4 月3 日下午5 時30分許，在新竹縣竹東鎮○○路57巷前查
    獲。
二、案經桃園縣政府警察局移送台灣桃園地方法院檢察署檢察官
    偵查後聲請以簡易判決處刑及移送併辦，暨內政部警政署保
    安警察第二總隊第一大隊第三中隊報請台灣新竹地方法院檢
    察署檢察官呈請台灣高等法院檢察署檢察長令轉台灣桃園地
    方法院檢察署檢察官移送併辦。
    理  由
一、上揭犯罪事實，業據被告甲○○於本院審理時坦承不諱，且
    ：被告於92年10月15日晚間8 時40分許為警採集尿液送桃園
    縣衛生局檢驗結果，嗎啡為陽性反應（嗎啡為海洛因代謝物
    質），有桃園縣政府警察局刑警隊被採尿人姓名編號對照表
    、桃園縣衛生局不法藥物尿液檢定書各1 份在卷可稽（見台
    灣桃園地方法院檢察署92年度毒偵字第3214號偵查卷第12、
    34頁）；被告於92年11月8 日為警採集尿液送桃園縣衛生局
    檢驗結果，嗎啡為陽性反應（嗎啡為海洛因代謝物質），有
    桃園縣政府警察局刑警隊被採尿人姓名編號對照表、桃園縣
    衛生局不法藥物尿液檢定書各1 份在卷可稽（見台灣桃園地
    方法院檢察署92年度毒偵字第3528號偵查卷第14、35頁）；
    被告於93年1 月8 日晚間11時40分許為警採集尿液送桃園縣
    衛生局檢驗結果，嗎啡為陽性反應（嗎啡為海洛因代謝物質
    ），有桃園縣政府警察局刑警隊被採尿人姓名編號對照表、
    桃園縣衛生局不法藥物尿液檢定書各1 份在卷可稽（見台灣
    桃園地方法院檢察署93年度毒偵字第564 號偵查卷第14、34
    頁）；被告於93年4 月3 日晚間10時30分許為警採集尿液送
    請國防部憲兵司令部刑事鑑識中心鑑驗結果，尿液中有煙毒
    （嗎啡）反應（嗎啡為海洛因代謝物質），有保二總隊第一
    大隊第三中隊辦理毒品危害防制條例案尿液送驗受檢人員真
    實姓名代號對照表、國防部憲兵司令部刑事鑑識中心93年5
    月31日（93）宇鑑字第06804 號鑑驗通知書各1 份可稽（見
    台灣新竹地方法院檢察署93年度毒偵字第394 號偵查卷第8
    、38頁）。而按海洛因經注射入人體後，約80％於24小時內
    自尿中排出，一般而言，尿液中能否驗出嗎啡陽性與其投與
    量、投與途徑、採尿時間、個人體質及檢驗方法之靈敏度有
    關，國外曾有文獻報導注射6 毫克之海洛因鹽酸鹽，其代謝
    物嗎啡之平均可檢出時限約為26小時，此有行政院衛生署藥
    物食品檢驗局81年9 月8 日81藥檢壹字第8114885 號函可按
    。又扣案如附表一編號1 、2 所示之物，經法務部調查局鑑
    定結果，均含第一級毒品海洛因成分，有該局92年11月27日
    調科壹字第08000707400 號鑑定書、93年2 月4 日調科壹字
    第080007277 號鑑定通知書各1 紙附卷可參（見本院卷、台
    灣桃園地方法院檢察署93年度毒偵字第564 號卷第35頁）。
    此外，復有扣案如附表二所示之物可佐。被告自白應與事實
    相符，堪予採信。又被告前曾於88年間因施用毒品案件，經
    本院裁定送觀察、勒戒，於88年9 月2 日入勒戒處所，因認
    有繼續施用傾向，經本院裁定令入戒治處所施以強制戒治，
    嗣經本院裁定停止戒治，復經本院撤銷停止戒治，於90年11
    月14日執行完畢，並經台灣桃園地方法院檢察署檢察官於91
    年5 月6 日以91年度戒偵字第279 號為不起訴處分確定等情
    ，有台灣高等法院被告前案紀錄表1 份在卷可憑。被告於強
    制戒治期滿5 年內再犯本件施用第一級毒品之罪，事實已臻
    明確。本件事證明確，被告犯行堪予認定，應依法論科。
二、按修正後刑法第2 條第1 項之規定：「行為後法律有變更者
    ，適用行為時之法律。但行為後之法律有利於行為人者，適
    用最有利於行為人之法律」，係規範行為後法律變更所生新
    舊法比較適用之準據法，於新法施行後，應適用新法第2 條
    第1項 之規定，為「從舊從輕」之比較；比較時應就罪刑有
    關之共犯、未遂犯、想像競合犯、牽連犯、連續犯、結合犯
    ，以及累犯加重、自首減輕暨其他法定加減原因（如身分加
    減）與加減例等一切情形，綜其全部罪刑之結果而為比較（
    最高法院95年度第8 次刑事庭會議決議參照）。查被告行為
    後，刑法第56條連續犯之規定業於94年2 月2 日修正公布刪
    除，並於95年7 月1 日施行，比較前述新、舊法結果，修正
    後規定並未較有利於行為人，則應依修正後刑法第2 條第1
    項前段規定，適用行為時（即修正前）之法律。至於沒收之
    規定，刑法第38條第2 項、第3 項，係將「犯人」修正為「
    犯罪行為人」，僅為純文字修正，無新舊法比較適用之問題
    ，亦應依一般法律適用原則，適用裁判時法。又按連續數行
    為而犯同一之罪名者，以一罪論，修正前刑法第56條定有明
    文，則當連續犯罪之際，遇刑法有變更時，其一部涉及舊法
    ，一部涉及新法者，即應依最後行為時之法律處斷（最高法
    院29年上字第3866號判例意旨可資參照）。查毒品危害防制
    條例雖於92年7 月9 日修正公布，並自93年1 月9 日起生效
    施行。被告上開連續施用第一級毒品之犯行，始於該條例上
    開修正前，而繼續至該條例修正施行後，揆諸前開判例意旨
    ，自應適用修正後之毒品危害防制條例之規定論處。
三、核被告甲○○所為，係犯毒品危害防制條例第10條第1 項之
    施用第一級毒品罪。其非法持有海洛因之低度行為，為其非
    法施用之高度行為所吸收，不另論罪。其先後多次施用第一
    級毒品海洛因之行為，犯意相同，時間緊接，所犯為犯罪構
    成要件相同之罪名，顯係基於概括犯意反覆為之，依修正前
    刑法第56條規定，應為連續犯，應以一罪論，並依法加重其
    刑。
四、又刑法業於95年7 月1 日生效施行，是行為後法律有變更者
    ，依修正前刑法第2 條第1 項之規定，以適用裁判時法為原
    則，如行為時法有利於行為人，則例外適用行為時法；而修
    正後刑法第2 條第1 項規定，則以適用行為時法為原則，原
    審判決雖未及比較適用，然上訴本院後，經比較新舊法，行
    為後之法律並非較有利於行為人，仍應適用行為時法，則原
    判決適用行為時法即無不當，自不構成撤銷之事由，先予敘
    明。原審據以論罪科刑，固非無見，惟被告自92年10月15日
    某時（下午5 時50分許前）起至93年4 月3 日某時（下午5
    時30分許前）止，除於92年10月15日晚間8 時40分許為警採
    尿前26小時內某時有施用第一級毒品海洛因犯行外，尚有其
    他多次施用第一級毒品犯行，原審未及審酌，容有未洽。檢
    察官上訴，認應予併辦，為有理由，自應由本院予以撤銷改
    判。爰審酌被告施用毒品，戕害自身身心及其犯罪之動機、
    目的、犯後態度等一切情狀，量處如主文第2 項所示之刑。
    又雖中華民國96年罪犯減刑條例業於96年7 月16日施行，惟
    按通緝犯乃惡意逃避法律制裁，本無接受裁判及悔改之意，
    如嗣後經逮捕到案仍施予減刑，不啻有鼓勵民眾藐視法律之
    誤識，且對減刑條例施行前，因不知政府即將辦理減刑而自
    動到案服刑完畢之受刑人，因無法享受減刑寬典，尤難謂平
    ，為維護法律尊嚴及消弭上述不公平現象，上開條例第5 條
    明定：「對本條例施行前，經通緝而未於中華民國96年12月
    31日以前自動歸案接受偵查、審判或執行者，不得依本條例
    減刑」，即依本條例應減刑之通緝犯須於一定期限內自動歸
    案接受偵查、審判或執行，始能獲邀減刑寬典。本件被告經
    本院於93年8 月17日發佈通緝後（另因多案經台灣桃園地方
    法院檢察署發佈通緝），方於96年7 月19日經緝獲並入監執
    行，自不得依上開條例減刑。扣案如附表一編號1 、2 所示
    之物，因海洛因為第一級毒品，應依毒品危害防制條例第18
    條第1 項前段規定，不問屬於犯人與否，諭知沒收銷燬之。
    又按沒收物之執行完畢與沒收物之不存在，並非一事，因犯
    罪依法必須沒收之物，雖已於被告或另案被告之確定判決諭
    知沒收，並已執行完畢，對於其他被告之判決，仍應宣告沒
    收（最高法院95年度台上字第3636號判決意旨參照），查扣
    案如附表一編號1 所示之物，雖於本院另案（93年度訴緝字
    第122 號林莞慶涉犯違反毒品危害防制條例案）中諭知沒收
    銷燬，惟被告於本院審理時供承係其所有，且施用所用，自
    仍應於本件中宣告沒收銷燬。扣案如附表二所示之物，則係
    屬被告所有，業據被告於本院審理時供明，而如附表二編號
    2 、4 所示之物，係供其包裝所持有如附表一編號1 、2 之
    第一級毒品海洛因所用之物，另如附表二編號1 、3 所示之
    物，為被告所有供（但非專供）施用第一級毒品所用，爰併
    依刑法第38條第1 項第2 款之規定，予以宣告沒收。至扣案
    如附表三編號1 所示之物，未發現含法定毒品成分（有法務
    部調查局92年11月27日調科壹字第08000707 400號鑑定書1
    紙附卷可稽），另如附表三編號4 所示之物，被告否認為其
    所有，且如附表三所示之物，均無證據證明與本案有關，自
    不宣告沒收。
據上論斷，應依刑事訴訟法第452 條、第455 條之1 第1 項、第
3 項、第369 條第1 項前段、第299 條第1 項前段，毒品危害防
制條例第10條第1 項、第18條第1 項前段，刑法第2 條第1 項前
段、第11條前段、第38條第1 項第2 款、修正前刑法第56條，判
決如主文。
本案經檢察官嵇珮晶到庭執行職務。
中　　華　　民　　國　　96　　年　　9 　　月　　6 　　日
                  刑事第一庭審判長法　官　 曾淑華
                                  法  官   王耀興
                                  法  官   鄭吉雄
以上正本證明與原本無異。
不得上訴。
　　　　　　　　　　　　　    　　書記官 　劉宗源
中　　華　　民　　國　　96　　年　　9 　　月　　6 　　日
附表一：
┌──┬───────────────┬───────┐
│編號│    扣  案  物  品  名  稱    │  備     註   │
├──┼───────────────┼───────┤
│ 1  │第一級毒品海洛因2 包（合計淨重│              │
│    │0.43公克）                    │              │
│    ├───────────────┤              │
│    │第一級毒品海洛因2 包（合計淨重│              │
│    │0.55公克）                    │              │
├──┼───────────────┼───────┤
│ 2  │第一級毒品海洛因1 包（淨重0.07│              │
│    │公克）                        │              │
└──┴───────────────┴───────┘
附表二：
┌──┬───────┬───────────────┐
│編號│ 扣案物品名稱 │備                          註│
├──┼───────┼───────────────┤
│ 1  │注射針筒2 支  │為被告所有供（但非專供）施用第│
│    ├───────┤一級毒品所用                  │
│    │塑膠夾鏈袋2 個│                              │
│    ├───────┤                              │
│    │削尖吸管1 支  │                              │
├──┼───────┼───────────────┤
│ 2  │包裝如附表一編│為被告所有供包裝所持有如附表一│
│    │號1 所示海洛因│編號1 所示第一級毒品海洛因所用│
│    │命之塑膠包裝袋│之物                          │
│    │4 個          │                              │
├──┼───────┼───────────────┤
│ 3  │注射針筒14支  │為被告所有供（但非專供）施用第│
│    │              │一級毒品所用                  │
├──┼───────┼───────────────┤
│ 4  │包裝如附表一編│為被告所有供包裝所持有如附表一│
│    │號2 所示海洛因│編號2 所示第一級毒品海洛因所用│
│    │命之塑膠包裝袋│之物                          │
│    │1 個          │                              │
└──┴───────┴───────────────┘
附表三：
┌──┬───────────────┬───────┐
│編號│    扣  案  物  品  名  稱    │  備     註   │
├──┼───────────────┼───────┤
│ 1  │未含法定毒品成分之白色粉末2 包│與本案無關    │
│    │（合計淨重15.77公克）         │              │
├──┼───────────────┼───────┤
│ 2  │玻璃球4 個                    │與本案無關    │
├──┼───────────────┼───────┤
│ 3  │吸食器1 組                    │與本案無關    │
├──┼───────────────┼───────┤
│ 4  │空包裝袋3 小包                │非被告所有，且│
│    │                              │與本案無關    │
├──┼───────────────┼───────┤
│ 5  │安非他命6 包                  │與本案無關    │
└──┴───────────────┴───────┘
